【裁判字號】    95,易,1330
【裁判日期】    951012
【裁判案由】    背信等
【裁判全文】
臺灣臺北地方法院刑事判決              95年度易字第1330號
公  訴  人  臺灣臺北地方法院檢察署檢察官
被      告  甲○○
選任辯護人  李克欣律師
上列被告因背信等案件，經檢察官提起公訴（94年度偵續字第11
4號），本院合議庭依被告於準備程序進行中為有罪之陳述，裁
定由受命法官以簡式審判程序審理，判決如下：
    主  文
甲○○為他人處理事務，意圖為自己不法之利益，及損害本人之
利益，而為違背其任務之行為，致生損害於本人之利益，處有期
徒刑陸月，如易科罰金，以銀元參佰元即新台幣玖佰元折算壹日
。緩刑貳年。
    事  實
一、甲○○原為臺灣英德可公證股份有限公司（址設臺北市○○
    ○路○段三五號六樓，負責人為黃正興，以下簡稱「英德可
    公司」）之主任（民國九十二年五月三十一日離職），受英
    德可公司委託全權處理進口棉花公證事務，為執行業務之人
    。甲○○竟意圖為自己不法之利益，及損害英德可公司之利
    益，先於九十二年四月間委請李慈雯（已由檢察官為不起訴
    處分確定）擔任其將成立之公司負責人，而於九十二年四月
    十五日成立（設立登記）與英德可公司業務性質相同之淂績
    公證股份有限公司（設臺北縣新店市○○路○段八九號十四
    樓，以下簡稱「淂績公司」），自任淂績公司之監察人及經
    理，實際執行公司業務，並在其自英德可公司離職前，私下
    與英德可公司之主要客戶美商美國TGI公司（即Transglobal
    Inspection，下稱TGI公司）聯絡約定，要求TGI公司自九十
    二年六月一日起將該公司進口之棉花公證業務自英德可公司
    轉由淂績公司承接處理而違背其任務，嗣經TGI公司於九十
    二年六月二日四時四十五分以電子郵件通知英德可公司，要
    求將該公司所委託並於同年六月一日前尚未進行之棉花公證
    業務轉由淂績公司處理，致損害英德可公司之利益。甲○○
    亦明知英德可公司已於如附表所示之委託日期（均在九十二
    年六月一日前），接受TGI公司委託辦理如附表所示之各項
    棉花公證委託，已於如附表所示之過磅日期進行公證過磅工
    作，竟於離職前即將相關資料攜至淂績公司，充作淂績公司
    之公證業務，並在其業務上所製作之公證報告內，偽填如附
    表「淂績過磅日期」欄所示之日期，並出具該不實之公證報
    告予如附表欄所示之收貨廠商而行使，致英德可公司無法收
    取上開公證案件之費用，足以生損害於英德可公司。
二、案經英德可公司委由陳明暉律師、簡泰正律師訴由臺灣臺北
    地方法院檢察署檢察官發交臺北縣政府警察局新店分局調查
    ，後經該分局報請臺灣臺北地方法院檢察署檢察官偵查起訴
    。
    理  由
一、本件被告甲○○所犯背信等罪，均係非死刑、無期徒刑、最
    輕本刑三年以上有期徒刑之罪，亦非高等法院管轄之第一審
    案件，其於本院準備程序進行中，就被訴事實為有罪之陳述
    ，經法官告知簡式審判之旨，並聽取檢察官、被告之意見後
    ，本院合議庭裁定由受命法官獨任進行簡式審判程序，是本
    件之證據調查，依刑事訴訟法第二百七十三條之二規定，不
    受同法第一百五十九條第一項、第一百六十一條之二、第一
    百六十一條之三、第一百六十三條之一及第一百六十四條至
    第一百七十條規定之限制，合先敘明。
二、上揭事實，業經被告甲○○於本院審理時供承在卷，核與告
    訴代表人黃正興於警詢、偵訊中所指訴之情節相符，而如附
    表所示之棉花過磅公證業務係英德可公司於九十二年五月間
    即已完成一節，業經證人李讚根（原為英德可公司人員，負
    責部分的三永紡織、年興紡織之棉花過磅公證工作）、吳德
    仁（三永紡織公司人員）、鄭仁欽（遠東紡織公司人員）、
    賴泰華（日南紡織公司人員）於檢察官偵訊中證述明確，此
    外，並有淂績公司之公司登記資料、TGI公司委託單影本、
    確認電傳文件影本、淂績公司公證報告書影本，以及遠東紡
    織公司、日南紡織公司、三永紡織公司、年興紡織公司之相
    關登載資料、TGI公司電子郵件一份、三永紡織公司原棉公
    證比較表二紙、年興紡織公司請購單（驗收聯）一紙、過磅
    單、遠東紡織公司棉花貨櫃進廠過磅紀錄等在卷可稽，堪認
    被告之自白與事實相符。是本案事證已明確，被告之上揭犯
    行已可認定，應予依法論科。
三、法律之適用：
  (一)按被告行為後，刑法部分條文已於九十四年二月二日修正公
    布，並於九十五年七月一日施行，其中刑法第二條第一項規
    定：「行為後法律有變更者，適用行為時之法律，但行為後
    之法律有利於行為人者，適用最有利於行為人之法律」，此
    係規範行為後法律變更所生新舊法律比較適用之準據法，本
    身尚無新舊法比較之問題，於新法施行後，應一律適用新法
    第二條第一項之規定，為「從舊從輕」之比較，先予敘明。
    又刑法施行法亦於九十五年六月十四日修正，於九十五年七
    月一日施行，增訂第一條之一規定：「中華民國九十四年一
    月七日刑法修正施行後，刑法分則編所定罰金之貨幣單位為
    新臺幣。九十四年一月七日刑法修正時，刑法分則編未修正
    之條文定有罰金者，自九十四年一月七日刑法修正施行後，
    就其所定數額提高為三十倍。但七十二年六月二十六日至九
    十四年一月七日新增或修正之條文，就其所定數額提高為三
    倍。」。而按犯罪後刑罰法律修正後新舊法比較適用，應就
    罪刑有關法定加減原因等一切情形，綜合其全部之結果而為
    比較，再適用有利於行為人之法律處斷，且應全部適用舊法
    或新法，不得割裂適用，此有最高法院八十八年台上字第五
    八四０號、八十七年度台非字第四００號判決意旨可供參照
    。經綜合比較：
    1.本件被告所犯行使業務登載不實文書罪、背信罪，依修正
      前及修正後之刑法條文論處之結果，因刑法第二百十五條
      、第三百四十二條第一項均規定有罰金刑，依上開刑法施
      行法第一條之一，雖改以新台幣為罰金之單位並提高三十
      倍，惟因修正前之罰金單位為銀元，與新台幣之折算比例
      為三比一，又因前刑法分則有關條文罰金之倍數亦經罰金
      罰鍰提高標準條例提高為十倍，因而依修正後之刑法施行
      法第一條之一規定提高三十倍，就罰金之最高額而言，實
      與修正前罰金之最高額相同，惟罰金之最低額部分，因刑
      法第三十三條第五款業經修正，罰金最低額由銀元一元以
      上，提高為一千元以上，並以百元為單位，因而以修正前
      之法律有利於被告。
    2.修正前刑法第五十五條牽連犯之規定業已刪除，是於新法
      修正施行後，被告所為之行使業務上登載不實文書與背信
      之犯行，即須分論併罰，而此刪除雖非犯罪構成要件之變
      更，但顯已影響行為人刑罰之法律效果，自屬法律有變更
      ，依新法第二條第一項規定，比較新、舊法結果，仍應適
      用較有利於被告之行為時法律即舊法論以牽連犯。
    3.刑法第四十一條第一項前段關於易科罰金之規定，新法修
      正為「犯最重本刑為五年以下有期徒刑以下之刑之罪，而
      受六個月以下有期徒刑或拘役之宣告者，得以新臺幣一千
      元、二千元或三千元折算一日，易科罰金」，惟依被告行
      為時之刑罰法律，即修正前第四十一條第一項前段：「犯
      最重本刑為五年以下有期徒刑以下之刑之罪，而受六個月
      以下有期徒刑或拘役之宣告，因身體、教育、職業、家庭
      之關係或其他正當事由，執行顯有困難者，得以一元以上
      三元以下折算一日，易科罰金」，及依修正前罰金罰鍰提
      高標準條例第二條關於「依刑法第四十一條易科罰金者，
      均就其原定數額提高為一百倍折算一日；法律所定罰金數
      額未依本條例提高倍數，或其處罰法條無罰金刑之規定者
      ，亦同」等規定，易科罰金之折算標準最高為銀元三百元
      ，最低為銀元一百元，換算為新臺幣後，最高額為新臺幣
      九百元，最低額為新臺幣三百元，經比較修正前、後關於
      易科罰金折算標準之刑罰法，適用修正前刑法第四十一條
      第一項前段及修正前罰金罰鍰提高標準條例對於被告較為
      有利。故本件應整體適用修正前刑法、罰金罰鍰提高標準
      條例之規定。
  (二)核被告甲○○所為，係犯刑法第三百四十二條第一項之背信
    罪，第二百十六條、第二百十五條之行使業務上登載不實文
    書罪。被告業務登載不實文書後持以行使，業務登載不實之
    低度行為應為行使之高度行為所吸收，不另論罪，被告行使
    業務上登載不實文書在於達成背信之目的，所犯二罪間有方
    法目的之牽連關係，為牽連犯，應依修正前刑法第五十五條
    之規定，從一重以背信罪處斷，公訴意旨認被告所犯二罪犯
    意各別，行為互殊，應分論併罰，容有誤會。又檢察官於起
    訴書雖僅引用刑法第二百十五條之業務登載不實罪法條，然
    起訴書之犯罪事實欄已記載：在其業務上所製作之公證報告
    內，偽填如附表「淂績過磅日期」欄所示之日期，並出具該
    不實之公證報告予如附表欄所示之收貨廠商等語，足見被告
    之行使業務登載不實文書之犯行亦業經檢察官起訴，僅予補
    充法條即可。爰審酌被告無前科紀錄，有臺灣高等法院被告
    前案紀錄表在卷可稽，素行尚稱良好，其行為造成告訴人公
    司損害非微，惟犯後已坦承犯行，並已與告訴人公司和解，
    賠償告訴人公司所受之損害，有和解書一份在卷可稽，及其
    犯罪之動機、手段、智識程度等一切情狀，量處如主文所示
    之刑，並依修正前刑法第四十一條第一項前段、修正前罰金
    罰鍰提高標準條例第二條之規定，諭知易科罰金之折算標準
    。末查被告前未曾受有期徒刑以上刑之宣告，有前揭臺灣高
    等法院被告前案紀錄表可稽，其因一時失慮致犯本罪，且犯
    後已與告訴人公司和解，本院認其經此次偵審程序及科刑之
    教訓後，當知所警惕，應無再犯之虞，因認其所受宣告之刑
    ，以暫不執行為適當，爰修正後之刑法第七十四條第一項第
    一款（依最高法院決議，緩刑應逕適用新法）之規定，併予
    宣告緩刑二年，以啟自新。
據上論斷，應依刑事訴訟法第二百七十三條之一第一項、第二百
九十九條第一項前段，刑法第二條第一項前段、修正前刑法第二
百十六條、第二百十五條、第三百四十二條第一項、第五十五條
、第四十一條第一項前段、第七十四條第一項第一款，罰金罰鍰
提高標準條例第一條前段、修正前罰金罰鍰提高標準條例第二條
，現行法規所定貨幣單位折算新台幣條例第二條，判決如主文。
本案經檢察官侯少卿到庭執行職務
中    華    民    國    95    年    10    月    12    日
                  刑事第一庭    法  官  林春鈴
以上正本證明與原本無異。
如不服本判決，應於判決送達後10日內，向本院提出上訴狀。
                                書記官  羅欣宜
中    華    民    國    95    年    10    月    12    日
附錄本件論罪科刑法條全文
刑法第215條
從事業務之人，明知為不實之事項，而登載於其業務上作成之文
書，足以生損害於公眾或他人者，處三年以下有期徒刑、拘役或
五百元以下罰金。
刑法第216條
行使第210條至第215條之文書者，依偽造、變造文書或登載不實
事項或使登載不實事項之規定處斷。
刑法第342條
為他人處理事務，意圖為自己或第三人不法之利益，或損害本人
之利益，而為違背其任務之行為，致生損害於本人之財產或其他
利益者，處五年以下有期徒刑、拘役或科或併科一千元以下罰金
。
前項之未遂犯罰之。


司法院資訊處製作；財團法人民間司法改革基金會備份。
